【裁判字號】    92,台上,3656
【裁判日期】    920703
【裁判案由】    遺棄
【裁判全文】
最高法院刑事判決                              九十二年度台上字第三六五六號
    上訴人  台灣高等法院檢察署檢察官
    被  告  甲○○
右上訴人因被告遺棄案件，不服台灣高等法院中華民國九十二年四月十七日第二審判
決（九十二年度少連上訴字第二六號，起訴案號：台灣新竹地方法院檢察署九十年度
偵續字第五二號），提起上訴，本院判決如左：
    主  文
上訴駁回。
    理  由
按刑事訴訟法第三百七十七條規定，上訴於第三審法院，非以判決違背法令為理由，
不得為之。是提起第三審上訴，應以原判決違背法令為理由，係屬法定要件。如果上
訴理由狀並未依據卷內訴訟資料，具體指摘原判決不適用何種法則或如何適用不當，
或所指摘原判決違法情事，顯與法律規定得為第三審上訴理由之違法情形，不相適合
時，均應認其上訴為違背法律上之程式，予以駁回。本件原判決維持第一審諭知被告
甲○○無罪之判決，駁回第一審檢察官在第二審之上訴。已詳憑以認定之理由，並
對上訴意旨之論據，如何不足採信，均已依據卷內資料予以指駁及說明，從形式上觀
察，原判決並無任何違背法令之處。按現行刑事訴訟法第一百六十一條第一項規定，
檢察官就被告犯罪事實，應負舉證責任，並指出證明之方法，故檢察官對於起訴之犯
罪事實，應負提出證據及說服之實質舉證責任。倘其所提出之證據，不足為被告有罪
之積極證明，或其闡明之證明方法，無從說服法官以形成被告有罪之心證，基於無罪
推定之原則，自應為被告無罪之判決。本件檢察官對攸關被告是否構成遺棄罪之其已
提領銀行存款新台幣（下同）三十一萬四千元，餘額為七百十元，交予告訴人之事實
，僅以縱被告有提出該款，惟無法證明係交付告訴人等詞為辯，並未提出適合證明，
或闡述其所言與待證事實之關係，第一審法院將雙方送請測謊結果，被告對已交款予
告訴人之事實，無說謊反應，告訴人對未接受款項則有說謊反應，原審以此佐證，認
定有交付生活費三十一萬四千元之事實，並綜合被告尚將電視、冰箱等生活必需品留
存予告訴人等情，認定無遺棄之犯意及行為，已綜合卷證資料，無從獲得有罪之心證
，因而諭知無罪，其證據之取捨及判斷，均無不合。上訴意旨二仍執詞謂無從證明被
告已將上開款項交予告訴人，顯然誤解上開法條所示之舉證責任。至房東劉致中雖稱
被告離去時取走押租金，惟告訴人旋即補足押租金續租，自難摭拾片斷而為被告不利
之認定。其餘上訴意旨均置原判決之論於不顧，仍執前詞對原判決理由已詳加論述
之事項，任意指摘，難謂已符合首揭法定上訴要件，其上訴違背法律上之程式，應予
駁回。
據上論結，應依刑事訴訟法第三百九十五條前段，判決如主文。
中      華      民      國    九十二    年      七      月      三      日
                              最高法院刑事第五庭
                                  審判長法官  謝  家  鶴
                                        法官  洪  文  章
                                        法官  花  滿  堂
                                        法官  陳  世  淙
                                        法官  洪  佳  濱
      右正本證明與原本無異
                                              書  記  官
中      華      民      國    九十二    年      七      月     十四     日
                                                                  Ｍ


司法院資訊處製作；財團法人民間司法改革基金會備份。
